【裁判字號】    89,易,4703
【裁判日期】    900628
【裁判案由】    竊盜
【裁判全文】
臺灣板橋地方法院刑事判決                        八十九年度易字第四七０三號
    公訴人  臺灣板橋地方法院檢察署檢察官
    被  告  丁○○
    選任辯護人  黃良池
右列被告因竊盜案件，經檢察官提起公訴（臺灣板橋地方法院檢察署八十九年度偵字
第一九八九六號）暨移送併辦（臺灣板橋地方法院檢察署九十年度偵字第一二二０號
、臺灣臺中地方法院檢察署九十年度偵字第五九二七號），本院判決如左：
    主    文
丁○○共同連續竊盜，累犯，處有期徒刑捌月。
    事    實
一、丁○○前於民國八十四年十二月二十三日因違反麻醉藥品管理條例案件，經臺灣
    花蓮地方法院判處有期徒刑六月，於八十五年二月十五日確定，嗣於八十五年三
    月二十二日易科罰金執行完畢。竟仍不知悔改，復意圖為自己不法之所有，並基
    於概括之犯意，或自己單獨，或與其弟劉鉦惶（所涉竊盜案件另由臺灣臺中地方
    法院檢槎署檢察官偵辦中）共同基於犯意之聯絡，先後於左列時地竊取他人機車
    ，茲敘述其竊盜事實如左：
（一）於八十九年十月十八日下午四時許，駕駛劉慶宗所有之車號ＦＨ─六三三０號
      自用小貨車，行經臺北縣中和市○○路○段一二八巷十一之一號前時，見屬丙○○所有之車號ＦＦＫ─０七０號重機車及屬乙○○所有於八十六年間遭不詳
      姓名年籍之人在桃園縣大園鄉竊取之車號ＧＥＯ─三八０號輕機車停放該處，
      遂下手以自用小貨車上之油壓吊桿竊取該二輛機車後逃逸。嗣於當日下午四時
      二十分許，行經臺北縣中和市○○路六十四巷時，為警攔檢查獲，並扣得上開
      機車二輛。
（二）復於九十年三月二十五日下午一時許，基於同前之概括犯意，與其弟劉鉦惶駕
      駛車號ＨＰ─九０七八號自用小貨車，二人共同先後在臺中縣大雅鄉清泉崗附
      近，及在臺中市○○路與崇德路附近，見分屬楊壽雄所有之車號五四七─二０
      六二號（該機車於九十年三月二十五日上午八時三十分許在臺中縣清水鎮○○
      路五０一號前失竊）、周貴賢所有之車號ＫＡＪ─０四八號、陳武助所有之車
      號ＰＬＳ─四九三號（該機車於同年三月二十五日中午十二時三十分許在臺中
      縣潭子鄉○○村○○路八十七巷二號前失竊）、張恩緯所有之車號ＫＵＲ─四
      二三號（該車於同年三月二十日晚間八時許在臺中縣清泉崗空軍基地外路邊失
      竊）、徐基量所之車號ＪＺＧ─五六九號、及丁守政所有之車號ＮＳＪ─五六
      一號等重機車分別停放該處，遂以自用小貨車上之油壓吊桿竊取上開六輛機車
      ，得手後載往台中市○○路四十五之六號前空地停放，嗣機銷售圖利。嗣於當
      日下午五時三十分許，在上開豐樂路四十五之六號前空地上拆卸所竊機車車牌
      時，為警當場查獲，並扣得上開機車六輛。
二、案經丙○○告訴暨臺北縣警察局中和分局移送臺灣板橋地方法院檢察署檢察官偵
    查起訴暨移送併辦。
    理    由
壹、有罪部分：
一、經訊被告丁○○對其先後於前揭時地駕駛自用小貨車以車上之油壓吊桿拖吊機車
    之事實固坦承不諱，惟辯稱：伊係臺北縣樹林市○○路○段一八一巷一一０弄三
    五０之一號裕清環保有限公司之廢棄機車拖吊員，負責三重、中和地區之拖吊業
    務，事實欄一、（一）所示之機車係伊當日在秀山派出所對面修車，見人行道上
    設有禁止停車違者拖吊之標誌，該二輛機車看起來破舊，輪胎均已卡死，伊認為
    係廢棄車輛，才加以拖吊云云。
二、然查前揭事實欄一、（一）所示之事實，業據被告於警訊時及偵查中坦承因急需
    用錢，所以竊取該二輛機車要去賣錢等情不諱（見臺北縣警察局中和分局八九北
    警中刑成字第三三一三六號卷第一頁至第五頁、臺灣板橋地方法院檢察署八十九
    年度偵字第一九八九六號卷第三頁背面），並經被害人丙○○、乙○○分別於警
    訊時及偵查中指述明確（見上開警卷第六頁、第一九八九六號偵查卷第八頁）。
    又證人即三重市公所清潔隊員林啟生於本院調查時證稱：拖吊廢棄車輛之正常程
    序需經公告四十八小時後，拿照片帶拖吊車去拖吊，整個過程都要拍照，自八十
    九年四月起，有車輛有牌照的交給警政機關公告，由縣府統一發包，無牌照的由
    市公所公告，將無牌照車輛抄下引擎號碼，過一段時間拍賣等語（見本院八十九
    年十二月二十七日訊問筆錄）。被告於偵查中及本院調查時亦自承：平時拖吊廢
    棄機車時均有環保人員在場，當日吊取系爭二輛機車時無環保人員在場，臺北縣
    廢機車拖吊均有標示，綠色標示係管區派出所的，黃色標示是市公所的，一般正
    常程序須經市公所公告，須拿到車主讓渡書及切結書等語（見上開第一九八九六
    號偵查卷第八頁背面、本院八十九年十二月二十七日訊問筆錄）。是被告拖吊系
    爭二輛機車之時，顯然並非依法從事廢棄機車之拖吊。此外復有警卷所附車籍作
    業系統─查詢認可資料、移案機關自行保管贓證物品清單、被害人丙○○簽具之
    贓物認領保管單等各一紙、及照片四張可稽，被告此部分之犯行堪予認定。
三、次查前揭事實欄一、（二）所示之事實，業據被告於警訊時及偵審中坦承不諱（
    見臺灣臺中地方法院檢察署九十年度偵字第五九二七號卷第二十頁、第四十五頁
    、臺灣臺中地方法院九十年度聲羈字第一五九號卷第四頁、本院九十年四月九日
    、四月二十五日訊問筆錄），核與其弟劉鉦惶於警訊時供述情節相符（見上開第
    五九二七號卷第二十二頁至第二十三頁、第四十八頁），並經被害人楊壽雄、陳
    武助、張恩緯等分別於警訊時指述明確（見上開第五九二七號卷第三十六頁背面
    至第三十九頁），復有臺中市警察局第五分局臨檢紀錄表一紙在卷可查，事證明
    確，被告此部分犯行亦堪認定。
四、核被告所為係犯刑法第三百二十條第一項之竊盜罪。其就事實欄一、（二）之竊
    盜行為與其弟劉鉦惶間有犯意之聯絡與行為之分擔，為共同正犯。其先後二次竊
    盜犯行，時間緊接，犯罪構成要件相同，顯係基於概括犯意為之，應依連續犯論
    以一罪，並依法加重其刑。臺灣臺中地方法院件察署移送併辦事實欄一、（二）
    之竊盜部分，與原起訴事實既有連續犯之裁判上一罪關係，為起訴效力所及，本
    院自得一併審究，附此敘明。查被告前於八十四年十二月二十三日因違反麻醉藥
    品管理條例案件，經臺灣花蓮地方法院判處有期徒刑六月，於八十五年二月十五
    日確定，嗣於八十五年三月二十二日易科罰金執行完畢，有臺灣高等法院檢察署
    刑案紀錄簡覆表、及臺灣高等法院被告全國前案紀錄表各一件在卷可查，其於有
    期徒刑執行完畢後五年內再犯有期徒刑以上之上開竊盜罪名，為累犯，應依法遞
    加重其刑。爰審酌被告為一己之貪念，連續竊取他人機車，其犯罪之動機、目的
    、手段、所生危害、犯罪後坦承犯行等一切情狀，量處如主文所示之刑，以示懲
    儆。
貳、不另為無罪諭知部分：
一、臺灣板橋地方法院檢察署九十年度偵字第一二二０號移送併辦意旨另以：被告丁○○基於同前之概括犯意，駕駛承租之車號ＣＱ─六九四六號自用小貨車，先後
    於八十九年十二月二十八日中午十二時許，在臺北縣土城市○○路竊取黃幸美所
    有之車號ＦＹＭ─三一七號重機車（引擎號碼KG9A209585）一輛，同日下午三時
    許在土城市○○路竊取「進輪機車行」所有之車號ＫＪＲ─五０八號重機車一輛
    （引擎號碼KG7C107040），及同日下午四時許在中和市○○街與文廣街口竊取屬
    王國玲所有之車號ＣＩＪ─四二六號重機車一輛（引擎號碼RA25AB113280），繼
    於翌日（十二月二十九日）下午三時許在臺北縣新店市竊取戴仲家所有之車號Ｈ
    ＮＲ─四三九號重機車一輛（引擎號碼KG135E121525），及於同日下午五時許在
    中和市○○街與文廣街口竊取屬MAUNG SAI MYINT ZAW 所有之車號ＣＤＲ─０九
    七號重機車一輛（引擎號碼KG135E114487)，嗣於同年十二月九日晚間七時三十
    分許，在臺北縣三峽鎮○○路三鶯加油站前為警查獲，並扣得上開五輛已無車牌
    之機車，因認此部分被告亦連續涉犯刑法第三百二十條第一項之竊盜罪嫌云云。
二、惟按犯罪事實應依證據認定之，無證據不得推定其犯罪事實，刑事訴訟法第一百
    五十四條定有明文。又犯罪事實之認定，應憑證據，如未能發現相當證據，或證
    據不足以證明，自不能以推測或擬制之方法，以為裁判基礎（最高法院四十年臺
    上字第八十六號判例參照）。而認定不利於被告之事實，須依積極證據，茍積極
    證據不足為不利於被告事實之認定時，即應為有利於被告之認定，更不必有何有
    利之證據，有最高法院四十年臺上字第八十六號、三十年上字第八一六號判例可
    資參照。再認定犯罪事實所憑之證據，無論為直接證據或間接證據，其為訴訟上
    之證明，須於通常一般之人均不致於有所懷疑，而得確信其為真實之程度者，始
    得據之為有罪之認定，倘其證明尚未達到此一程度，而有合理性懷疑之存在時，
    即無從為有罪之確信，亦有最高法院七十六年臺上字第四九八六號判例可資參酌
    。本件移送併辦意旨認被告此部分事實亦涉犯刑法第三百二十條第一項之竊盜罪
    嫌，無非係以被害人黃幸美、戴松家、王國玲、MAUNG SAI MYINT ZAW 等於警訊
    時之指述，及機車照片八張等為其論據。經訊被告丁○○堅決否認此部分之竊盜
    犯行，辯稱：上開機車係向綽號「奐新」之甲○○以一輛新臺幣二千元收購，甲○○有出具切結書給伊，五輛機車非伊竊取等語。
三、經查證人甲○○於本院調查時結證稱：被告在伊住處附近張貼收廢機車廣告，伊
    前曾去跳蚤市場一名為陳文興之人處看中古機車，陳文興稱那些車可買，但不能
    過戶，卻保證機車來源沒問題，伊便依被告所貼廣告聯絡被告，稱有五輛機車可
    賣給被告，伊想每輛車從中賺一千元，因先前陳文興有帶伊至土城市○○路、裕
    民路一帶看路邊所停機車，青雲路有三輛，裕民路有二輛，並有影印車主讓渡書
    給伊看，陳文興五輛機車共賣伊二萬元，伊再以二萬五千元賣給被告，從中賺五
    千元，當時五輛機車都掛有車牌，為警查獲之機車即係伊賣給被告之機車無誤等
    語（見本院九十年三月二十二日訊問筆錄），核與被告所辯系爭五輛機車係向甲○○購買等情相符。是上開五輛機車既非被告所竊，揆諸前揭條文規定及判例意
    旨，自難認被告有移送併辦意旨所指之竊盜犯行。至被告所購入之五輛機車中固
    有屬被害人失竊之贓物，然此係被告是否另涉故買贓物罪嫌，應由檢察官另行偵
    查，非本案前開有罪部分起訴效力所及，本院不得予以審究，附此敘明。
據上論斷，應依刑事訴訟法第二百九十九條第一項前段，刑法第二十八條、第五十六
條、第三百二十條第一項、第四十七條，罰金罰鍰提高標準條例第一條前段，判決如
主文。
本院經檢察官高智美到庭執行職務。
中      華      民      國      九  十    年    六    月    二 十 八    日
                                            臺灣板橋地方法院刑事第四庭
                                                法    官    談     虎
右正本證明與原本無異。
如不服本判決，應於判決送達後十日內，向本院提出上訴狀。
                                                書 記 官    陳  君  偉
中      華      民      國      九  十    年    六    月    二 十 八    日
附註法條：
刑法第三百二十條第一項
  意圖為自己或第三人不法之所有，而竊取他人之動產者，為竊盜罪，處五年以下有
  期徒刑、拘役或五百元以下罰金。


司法院資訊處製作；財團法人民間司法改革基金會備份。
